臺灣臺中地方法院刑事判決　　　　　　　94年度易字第1315號
公　訴　人　臺灣臺中地方法院檢察署檢察官
被　　　告　甲○○
上列被告因偽造文書案件，經檢察官提起公訴（94年度偵字第36
09號），被告於準備程序就被訴事實為有罪之陳述，本院合議庭
裁定由受命法官獨任進行簡式審判程序，判決如下：
    主    文
甲○○共同連續行使偽造汽車車牌，足以生損害於公眾及他人，
處有期徒刑陸月，如易科罰金，以參佰元折算壹日。扣案如附表
編號一至八號所示偽造之汽車車牌計捌副、製造工具壹台、模型
具計柒拾柒塊，均沒收。
    犯罪事實
一、甲○○與鐘陸益（業由檢察官另行偵查）共同基於行使偽造
    汽車車牌之特種文書之概括犯意聯絡，自民國九十三年年初
    某日起，至同年六月初某日止，共同連續偽造如附表編號一
    至八號所示汽車車牌及其餘號碼不詳之汽車車牌計十四副（
    每副二面），並由乙○○將其中八Ｂ－九八一五號、九五八
    六－ＤＺ號及四七八九－ＥＳ號車牌，以自己懸掛於購得之
    失竊贓車上或轉提供予知情而具有共同犯意聯絡之吳育德及
    不知情之李志清懸掛於竊得贓車上之方式，連續行使該等偽
    造之汽車車牌，其詳為：先由乙○○將其所需要之汽車車牌
    號碼告知甲○○，再由甲○○以其所有之製造機一臺及模型
    具計七十七塊為偽造工具，在南投縣名間鄉萬丹村霧霜巷二
    九號內，以將鐵牌放鐵架上，再用千斤頂押下成型後，繼噴
    上白漆做底層浮出字樣，而後用簽字筆將字樣塗黑之方式，
    連續偽造汽車車牌。甲○○偽造完成後，即分二、三次先後
    於約定時間，將偽造完成之汽車車牌持至臺北縣中和市○○
    路飛狗巴士站，以每副新臺幣（下同）五千元之代價出售予
    乙○○。之後再由乙○○陸續將八Ｂ－九八一五號、九五八
    六－ＤＺ號及四七八九－ＥＳ號車牌懸掛於購得之失竊贓車
    上或轉提供予吳育德及李志清懸掛於竊得之贓車上（無證據
    證明甲○○就竊盜、贓物部分亦有犯意聯絡與行為分擔），
    足生損害於監理機關對車牌管理之正確性、警察機關對道路
    交通安全之維護及各該車牌號碼之真正使用人。嗣經警循線
    查悉（１）八Ｂ－九八一五號偽造車牌先後於九十三年四月
    十五日、二十三日、二十九日、五月三日及六月四日，均在
    臺北縣新店市○○路九五之二號停車場，分別懸掛於裕隆綠
    色、現代黑色、福特白色、三陽喜美黑色及三陽ＣＲＶ金色
    自用小客車上。（２）九五八六－ＤＺ號偽造車牌於同年六
    月一日，在臺北縣新店市○○路八八號停車場，懸掛於三菱
    黑色自用小客車上。（３）四七八九－ＥＳ號偽造車牌於同
    年六月二日，在臺北縣新店市○○路九五之二號停車場，懸
    掛於三陽ＣＲＶ白色自用小客車上。嗣除經警查扣如附表編
    號三號所示偽造之九八五六－ＤＺ號車牌一副外，並經警於
    同年六月四日十八時許，在臺北縣新店市○○路九五之二號
    二樓停車場，查扣乙○○持有如附表編號一、二號所示偽造
    之八Ｂ－九八一五號、四七八九－ＥＳ號車牌各一副，及在
    同址李志清使用之Ｔ五－七七九三號自小客車內，查扣如附
    表編號四至八號所示偽造之八六九三－ＦＲ、五三○八－Ｇ
    Ｄ、三九九三－ＨＱ、ＶＱ－三○八五、六六九八－ＧＴ號
    車牌計五副。再經警於同日二十一時四十分許，在臺北縣中
    和市○○路飛狗巴士站，查獲正欲前向乙○○收款之甲○○
    ，並由甲○○帶同警察至南投縣名間鄉萬丹村霧霜巷二九號
    查扣甲○○所有供偽造上開汽車車牌所用之製造工具一臺、
    模型具計七十七塊。
二、案經基隆市警察局移送臺灣士林地方法院檢察署呈請臺灣高
　　等法院檢察署令轉臺灣臺中地方法院檢察署檢察官偵查起訴
　  。
    理    由
一、上揭事實，業據被告甲○○於警詢、偵審中坦承不諱，核與
    證人乙○○於偵審中、吳育德於偵查中、李志清於警詢及偵
    查中證述情節相符，並有照片多張、基隆市警察局扣押物品
    目錄表、搜索扣押筆錄及物證一覽表等件在卷可稽，復有扣
    案偽造之汽車車牌八副、製造工具一臺及模型具計七十七塊
    可資佐證，足認被告自白與事實相符，堪可採信。綜上所述
    ，本案事證明確，被告犯行堪以認定。
二、按汽車牌照為公路監理機關所發給，固具有公文書性質，惟
    依道路交通安全規則第十二條（舊）規定，汽車牌照僅為行
    車之許可憑證，自屬於刑法第二百十二條所列特許證之一種
    。故變造汽車牌照，即無依同法第二百十一條之變造公文書
    罪論處之餘地（最高法院六十三年臺上字第一五五○號判例
    意旨參照）。是核被告甲○○所為，係犯刑法第二百十六條
　  、第二百十二條之行使偽造特種文書罪。被告偽造特種文書
    之低度行為，應為其行使之高度行為所吸收，不另論罪。又
    共同正犯之意思聯絡，並不以數人間直接發生者為限，即有
    間接之聯絡者，亦包括在內。如甲分別邀約乙、丙犯罪，雖
    乙、丙間彼此並無直接之聯絡，亦無礙於其為共同正犯之成
    立（最高法院七十七年臺上字第二一三五號判例意旨參照）
    。是被告與乙○○及吳育德間，就上開犯行具有犯意聯絡與
    行為分擔，均為共同正犯。又渠等利用無犯罪故意之李志清
    為行使偽造車牌犯行部分，均屬間接正犯。再被告前揭先後
    多次行使偽造特種文書犯行，時間緊接，觸犯構成要件相同
    之罪名，顯係基於概括犯意反覆為之，為連續犯，應依刑法
    第五十六條規定以一罪論，並加重其刑。再被告連續行使偽
    造特種文書犯行部分，雖未據起訴，惟既與經起訴之偽造特
    種文書罪行部分，具有實質上一罪關係，而為起訴效力所及
    ，本院自應併予審理。且按實質上一罪，基於審判不可分原
    則，其一部事實起訴者，依刑事訴訟法第二百六十七條之規
    定，其效力應及於全部，受訴法院對於未經起訴之他部分犯
    罪事實，自應一併審判，此為犯罪事實之一部擴張；基於審
    判不可分之同一訴訟理論，其全部事實起訴者，受訴法院認
    為一部犯罪不能證明或行為不罰時，僅於判決理由內說明不
    另為無罪之諭知即可，亦毋庸於主文內為無罪之宣示，此為
    犯罪事實之一部縮減。至刑事訴訟法第三百條規定有罪之判
    決，得就起訴之犯罪事實，變更檢察官所引應適用之法條，
    其所謂犯罪事實，係指單純一罪之單一事實及實質上一罪之
    「全部」犯罪事實而言，始有變更起訴法條之適用。亦即在
    不擴張及減縮原訴之原則下，法院得就有罪判決，於不妨害
    基本社會事實同一之範圍內，自由認定事實，變更檢察官所
    引應適用之法條而言，三者不能混為一談（最高法院八十七
    年度臺上字第七六六號、八十八年度臺上字第五五九一號、
    八十九年度臺上字第二三九○號判決意旨參照）。是依上開
    說明，被告所犯連續行使偽造特種文書犯行，本院固應併予
    審理，惟本院判決之事實既較起訴事實有所擴張，即毋庸對
    未起訴之部分為變更起訴法條之諭知，附此敘明。爰審酌被
    告貪圖不法報酬，率依乙○○要求偽造車牌出售予乙○○等
    人行使，足生損害於監理機關對車牌管理之正確性、警察機
    關對道路交通安全之維護及真正車牌使用人，惡性非輕、其
    犯罪之手段尚屬平和、所生危害尚非甚鉅，及其犯罪後能坦
    承犯行之態度等一切情狀，量處如主文所示之刑，並諭知易
    科罰金之折算標準。扣案之製造工具一臺、模型具七十七塊
    ，均係被告所有供犯罪所用之物；扣案如附表編號一至八號
    所示偽造之車牌，係被告等共同正犯供犯罪所用之物，且為
    被告之共同正犯乙○○所有，業據被告供明在卷，爰依刑法
    第三十八條第一項第二款規定宣告沒收。至其餘六副被告所
    偽造車號不明之偽造車牌，既未扣案，形體不明，復非屬違
    禁物，爰不予宣告沒收，併此敘明。
據上論斷，應依刑事訴訟法第二百七十三條之一第一項、第二百
九十九條第一項前段，刑法第二十八條、第五十六條、第二百十
二條、第二百十六條、第四十一條第一項前段、第三十八條第一
項第二款，罰金罰鍰提高標準條例第一條前段、第二條，判決如
主文。
中　　華　　民　　國　　94　　年　　8 　　月　　30　　日
                      臺灣臺中地方法院刑事第十庭
                              法  官  江  奇  峰
上正本證明與原本無異。
如不服本判決，應於送達後十日內向本院提出上訴狀（須附繕本
），上訴於臺灣高等法院臺中分院。
                              書記官  陳  美  年
中　　華　　民　　國　　94　　年　　8 　　月　　30　　日
附錄本案所犯法條刑法第二百十二條：
偽造、變造護照、旅券、免許證、特許證及關於品行、能力服務
或其他相類之證書、介紹書，足以生損害於公眾或他人者，處一
年以下有期徒刑、拘役或三百元以下罰金。
刑法第二百十六條：
行使第二百十條至第二百十五條之文書者，依偽造、變造文書或
登載不實事項或使登載不實事項之規定處斷。
附表
┌──┬─────────┐
│編號│車牌號碼          │
├──┼─────────┤
│一  │八Ｂ－九八一五號  │
├──┼─────────┤
│二  │四七八九－ＥＳ號  │
├──┼─────────┤
│三  │九八五六一ＤＺ號  │
├──┼─────────┤
│四  │八六九三一ＦＲ號  │
├──┼─────────┤
│五  │五三○八一ＧＤ號  │
├──┼─────────┤
│六  │三九九三－ＨＱ號  │
├──┼─────────┤
│七  │ＶＱ－三○八五號  │
├──┼─────────┤
│八  │六六九八一ＧＴ號  │
└──┴─────────┘
